【裁判字號】    90,上易,157
【裁判日期】    901003
【裁判案由】    給付貨款
【裁判全文】
臺灣高等法院民事判決  九十年度上易字第一五七號
    上  訴  人  招展有限公司
    法定代理人  洪美麗
    被上訴人    慶堂工業股份有限公司
    法定代理人  安碧蓮
右當事人間給付貨款事件，上訴人對於中華民國九十年一月十八日臺灣臺北地方法院
八十九年度訴字第七一二號第一審判決提起上訴，本院判決如左：
    主    文
原判決廢棄。
被上訴人應給付上訴人新台幣伍拾柒萬玖仟肆佰柒拾元，及自民國八十九年二月二十
五日起，至清償日止，按週年利率百分之五計算之利息。
第一、二審訴訟費用由被上訴人負擔。
    事    實
甲、上訴人方面：
一、聲明：(一)原判決廢棄。(二)右廢棄部分，被上訴人應給付上訴人新台幣（下同）五
    十七萬九千四百七十元整，及自起訴狀繕本送達之翌日起算至清償日止，按週年
    利率百分之五計算之利息。
二、陳述：除與原判決記載相同者，茲引用之外，補稱：
(一)、系爭管材係被上訴人另外訂購，與原設備器材買賣合約書無涉。
  1.上訴人於民國（下同）八十八年三月十九日所發之存證信函，已表明為最後一次
    催告，則探求當事人真意，上開存證信函，應有解除八十七年十一月七日所簽訂
    原設備器材買賣合約書之意思，此亦為被上訴人於原審所自認，從而原設備器材
    買賣合約書既已解除，本件訂貨自不受該契約之拘束。
  2.被上訴人於八十八年四月九日以傳真信函要求上訴人報價及訂出交貨期，上訴人
    於同年四月十四日將報價傳真予被上訴人，被上訴人再於同年四月二十日要求澄
    清部分貨品單價，上開傳真文件，均未提及依照原設備器材買賣合約書中之管材
    ，貨品規格亦未標明係屬前開契約報價單所列之編號，足見系爭管材非屬原設備
    器材買賣合約書之範圍，否則兩造大可約明依循或比照前開契約書所定規格及單
    價即可，何庸再經重新下訂單、報價、澄清報價之繁雜程序。況上訴人於八十八
    年四月二十四日所交付之四十八項系爭管材中，有十三項並非原設備器材買賣合
    約書報價單所載之項目，益徵系爭管材與原設備器材買賣合約書中之管材無關，
    被上訴人自不得以上訴人所交付之系爭管材，未依原設備器材買賣合約書約定，
    提供進口報單、管材品牌、規格為由，解除系爭管材之買賣契約，拒絕給付系爭
    貨款。
(三)、本件買賣縱應受原設備器材買賣合約拘束，上訴人已依約提供系爭管材之進口證
    明，交付之系爭管材亦無規格不符之瑕疵，被上訴人自不得解除本件買賣契約。
  1.上訴人已提供系爭管材之出廠證明及進口報單，此有本院函調中華電信研究所系
    爭工程之「空調設備器材出廠證明及進口證明」等文件附卷可稽，且工程業界，
    要求廠商提出原廠出廠證明及進口報單，目的在於確認貨材是否為進口品，及保
    證絕非走私品，至於何時向國外訂貨，貨源係自己進口，向別人購買或庫存新料
    均非所問，況前開文件中，設備編號八之廠商係「台達空調設備有限公司」，而
    其進口報單之廠商卻為「台灣會達有限公司」；設備編號九之廠商為「士林電機
    廠股份有限公司」，而其進口報單之廠商卻為「艾波比股份有限公司」，足證承
    接工程廠商與進口廠商並非需一致；且台灣會達有限公司之進口日期為八十七年
    九月七日、艾波比股份有限公司之進口日期為八十七年四月四日、光威國際企業
    有限公司之進口日期為八十六年五月十五日，亦證廠商並非在承接系爭工程後，
    始得進口相關貨材，從而上訴人依約提出交付系爭貨品之原廠出廠證明及進口報
    單，即無違約，至於由何人進口及進口日期均非所問。
  2.依原設備器材買賣合約書第六條約定，報價單並非原設備器材買賣合約書之一部
    分，報價單備註欄記載「廠牌：Eurapipe」，僅係上訴人提供之報價參考，原設
    備器材買賣合約書、採購附加說明書、設備器材規範書既未特別約明貨品廠牌，
    上訴人自無交付Eurapipe 廠牌之管材之義務。
  3.證人洪茂安係被上訴人公司之職員，其證稱系爭管材有瑕疵，不足採信。且上訴
    人之出貨單均註明「客戶請於收貨後，點收數量及規格，若確認無誤，則於貨單
    內簽章，並傳回本公司」，則被上訴人於出貨單上簽章傳回，被上訴人公司內部
    之工程部估驗計價單，無任何保留或增減之記錄，業主即中華電信研究所之驗收
    記錄，亦無任何關於上訴人所提供之管材有瑕疵之記錄等情，足證上訴人交付之
    系爭管材並無瑕疵。
(四)、系爭管材縱有瑕疵，被上訴人於上訴人八十八年四月二十四日將系爭管材送至被
    上訴人指定之工地後，至八十八年六月七日系爭工程完工，被上訴人均未主張瑕
    疵擔保責任，竟於完工後即八十八年七月五日，始以存證信函通知系爭管材有瑕
    疵，實已違反民法第三百五十六條第一項「依通常程序從速檢查之義務」，依同
    條第二項之規定，應視為承認其所受領之物，且被上訴人未就上訴人故意不告知
    瑕疵之情，舉證以實其說，被上訴人自不得再主張瑕疵擔保責任。
(五)、系爭工程因被上訴人使用系爭管材業已竣工，被上訴人並領得全部工程款（包括
    追加設計部分）一千七百七十九萬零二百一十元，若認被上訴人得解除契約，無
    庸給付貨款，亦顯失公平，是被上訴人僅得減少價金，不得解除契約。
乙、被上訴人方面：
一、聲明：駁回上訴。
二、陳述：除與原判決記載相同者，茲引用之外，補稱：
(一)、原設備器材買賣合約書僅概括約定管材之項目及單價，並未具體約定採購之數量
    ，所有數量均依被上訴人實際使用之數量計算，貨款則依上訴人報價單上記載之
    單價，按實際到貨量計價，及上訴人於八十七年十一月二十一日、二十三日之出
    貨單上均有單價及總價之記載等情，足徵兩造間之買賣合約性質上係屬「繼續性
    買賣契約」，上訴人八十八年四月二十四日交付系爭第四批管材予被上訴人，係
    履行前揭契約，自應受該合約書之拘束。且上訴人八十八年三月十九日之存證信
    函，並未表示解除原買賣契約之意思，被上訴人既已清償前第一、二、三批管材
    ，計一百十九萬零十二元之貨款，則兩造依原合約繼續履行，上訴人自有依約提
    供原廠出廠證明、進口報單、保固書等文件及交付符合契約約定品質管材之義務
    。
(二)、上訴人未依約提供原廠出廠證明、進口報單、保固書等文件及交付符合契約約定
    品質之管材，被上訴人自得解除契約，拒絕給付貨款。
  1.上訴人所提之二張ABS管材之原廠出廠證明，係上訴人以自己名義出具，非製造
    管材之外國原廠所出具，已非原廠之出廠證明，而上開出廠證明製作日期分別為
    八十七年九月三日及八十七年十二月十七日，系爭第四批管材之出廠日期為八十
    八年四月二十四日，益見上開二張出廠證明，並非系爭第四批管材之出廠證明，
    而係第一、二、三批管材之出廠證明，上訴人未依設備器材採購附加說明第四項
    約定，提供系爭管材之原廠出廠證明，被上訴人自得解除契約。
  2.合約書第六條後段約定；「．．．本合約範圍包含設備器材規範書及採購附加說
    明書之一切文件」，可見本合約範圍非僅限於設備器材規範書及採購附加說明書
    ，凡屬設備器材規範書及採購附加說明書等一切文件均屬之。報價單為合約附件
    ，並蓋有上訴人公司章及負責人章，自屬合約內容之一部分，上訴人依約即有交
    付Eurapipe廠牌之管材之義務，其未交付Eurapipe廠牌之管材，違約情事至明。
  3.依被上訴人所提之照片，系爭管材無論在外型、材質、規格、良率及產品色澤上
    均與約定品質不符，而被上訴人收受管材後，曾立即由現場監工以電話通知上訴
    人，並要求退貨及更換符合約定品質之管材，未獲置理，此業經證人洪茂安於本
    院證述綦詳，並經證人劉昌發於台灣台北地方法院檢察署八十九年度偵字第一五
    五０五號詐欺案中證述明確，嗣於八十八年七月五日以台北西松郵局第2045號存
    證信函，要求上訴人退貨及更換，仍遭拒絕，被上訴人自得依合約書第十五條約
    定及民法第三百五十九條規定，解除本件買賣契約，無須給付貨款。
  4.被上訴人因上訴人未依約交付符合規格之系爭管材，致商譽嚴重受損，被上訴人
    自得解除本件買賣契約，至於業主是否追究被上訴人違約責任，則與上訴人之違
    約責任無涉。
(三)、依業主中華電信研究所變更施工項目及辦理變更設計加減帳之申請書同意函件及
    中華建築事務所函件，可知系爭工程係被上訴人使用上訴人前所交付第一、二、
    三批管材及變更設計後使用其他管材代替，始得完工，被上訴人並未使用系爭第
    四批管材，即令被上訴人將第四批管材全數用於系爭工程，亦僅生被上訴人於解
    除契約後應負償還原物價額之賠償責任，非謂被上訴人不得解除契約。
丙、本院依職權調閱台灣台北地方法院檢察署八十九年度偵字第一五五０五號偵查卷
    。
    理    由
一、上訴人起訴主張：被上訴人於八十八年四月二十四日向上訴人購買ＡＢＳ管及配
    件一批，貨款計五十七萬九千四百七十元，上訴人已依約將被上訴人所訂購之前
    開管材配件送交被上訴人點收使用，詎被上訴人未依約於八十八年六月二十二日
    付款，爰依買賣契約之法律關係，求為命被上訴人如數給付及法定遲延利息之判
    決。
二、被上訴人則以：(一)兩造間之買賣契約係屬繼續性買賣契約，上訴人八十八年四月
    二十四日交付系爭第四批管材予被上訴人，係履行前揭契約；且上訴人八十八年
    三月十九日所發之存證信函，並未明確表示解除契約之意思，原設備器材買賣合
    約既未解除，是系爭管材屬原設備器材買賣合約中之管材，自應受該合約之拘束
    。(二)上訴人未依約提供原廠出廠證明、進口報單、保固書等文件及交付符合契約
    約定品質之管材，被上訴人自得以答辯聲明狀之送達為解除契約之意思表示，拒
    絕給付貨款。(三)系爭工程並未使用系爭管材，縱使使用系爭管材，亦僅生被上訴
    人於解除契約後應負償還原物價額之賠償責任等語，資為抗辯。
三、查，兩造曾於八十七年十一月七日簽訂設備器材買賣合約書，被上訴人向上訴人
    訂購ＡＢＳ管材，被上訴人已給付貨款一百十九萬零十二元，惟被上訴人就上訴
    人於八十八年四月二十四日所送交之管材貨款五十七萬九千四百七十元，迄未給
    付等事實，為兩造所不爭執，並有買賣合約書、出貨簽收單、訂貨明細單、詢價
    確認單等件可按，堪信為真實。被上訴人則以前揭情詞置辯，是本件應審酌之重
    點在於：(一)上訴人於八十八年四月二十四送交被上訴人之系爭管材，是否屬於八
    十七年十一月七日簽訂之設備器材買賣合約書中之管材，並應受該合約書拘束？
    (二)、被上訴人主張解除系爭管材買賣契約，是否有理由？
(一)、上訴人雖主張系爭管材係被上訴人所另外訂購，與原設備器材買賣合約書無涉云
    云。惟查，被上訴人係因承攬中華電信研究所台北電信軟體大樓新建空調設備工
    程，於八十七年十一月七日與上訴人簽訂設備器材買賣合約書，向上訴人訂購Ａ
    ＢＳ管及配件，依買賣合約書之內容觀之，僅概括約定管材之項目及單價，並未
    具體約定採購之數量，所有數量則依被上訴人實際使用之數量計算，貨款依上訴
    人報價單上記載之單價，按實際到貨量計價；依上訴人於八十七年十一月二十一
    日、二十三日之出貨單所載，亦均有單價及總價之記載，上訴人八十八年四月二
    十四日交付系爭第四批管材予被上訴人，其出貨單之記載亦相同；且系爭管材之
    明細為「ＡＢＳ管ＰＮ１０」、「ＡＢＳ三通」、「ＡＢＳ異三通」、「ＡＢＳ
    寬面法蘭」等材料，均與原設備器材買賣合約書附件中所載之內容相同，足徵兩
    造間之買賣合約性質上屬於「繼續性買賣契約」，雖分別報價、出貨，但仍係原
    設備器材買賣合約之繼續履行，自應受原設備器材買賣合約書內容之拘束。
(二)、上訴人另主張因被上訴人遲付貨款，伊已於八十八年三月十九日以存證信函通知
    被上訴人解除原設備器材買賣合約，故系爭訂貨並不受原設備器材買賣合約書拘
    束云云。惟查，依上訴人主張伊已通知被上訴人解除契約之台北郵局第十七支局
    第五七四號存證信函  (本院卷第四三、四四頁)內容所示，僅於第六行以下表明
    「於貴公司未清償本公司貨款前，本公司將暫停貴公司工地運送之請求以及暫時
    凍結合約上本公司應盡的各項責任與義務。」並未有明確解除原買賣合約書之意
    思表示，尚不生解除契約之效力。準此，系爭管材應屬八十七年十一月七日兩造
    所簽訂設備器材買賣合約中之管材，應受該合約之拘束。
(三)、被上訴人雖抗辯因上訴人所交付之管材因無法提供進口證明及有明顯瑕疵，伊得
    依法解除系爭管材買賣契約，並拒付系爭貨款云云；惟查：
  １、被上訴人主張系爭管材無論在外型、材質、規格、良率及產品色澤上均與約定
      品質不符，提出附原審卷第三五至四六頁照片為證；然按買受人應按物之性質
      ，依通常程序從速檢查其所受領之物。如發見有應由出賣人負擔保責任之瑕疵
      時，應即通知出賣人。買受人怠於為前項之通知者，除依通常之檢查不能發見
      之瑕疵外，視為承認其所受領之物。不能即知之瑕疵，至日後發見者，應即通
      知出賣人，怠於為通知者，視為承認其所受領之物。民法第三百五十六條定有
      明文。被上訴人雖主張於收受管材後，其現場監工洪茂安即發現管材品質有瑕
      疵，即以電話通知上訴人，並要求退貨及更換符合約定品質之管材，未獲置理
      云云；證人洪茂安亦到庭證稱有以電話通知上訴人，但洪茂安另證稱：「．．
      不清楚有無繼續使用該材料，印象中有用，但用多少不清楚，施工時也會混合
      前批一起使用，貨在四月二十四日送到，到四月二十八日清點完畢後才簽收，
      我們收貨僅對外觀初步驗收，沒有詳細比對，交包商施工後才知道有瑕疵。」
      等語；（見本院卷第八六、八七頁）由是可見，被上訴人並未依上開規定從速
      檢查系爭管材之品質及規格，且仍有使用於所承攬工程之事實。證人劉昌發於
      台灣台北地方法院檢察署八十九年度偵字第一五五０五號詐欺案中亦僅證稱：
      因為貨品有問題要退貨．．現貨還在公司云云（見該偵查卷第六八頁）；迄至
      本院審理期間，被上訴人均無法確認系爭管材有瑕疵者之數量，而被上訴人於
      八十八年七月五日以台北西松郵局第2045號存證信函（原審卷第四七、四八頁
      ）通知上訴人，認上訴人所交付之貨品僅以標籤紙粘貼廠牌，質疑其商標品牌
      不符約定，並未言及系爭管材有何外型、材質、規格、良率及產品色澤上不符
      約定之瑕疵，且上開瑕疵自外觀觀察即可發現，被上訴人亦主張係肉眼得見之
      明顯瑕疵，則若系爭管材確有瑕疵，被上訴人自無加以使用之可能。況被上訴
      人既有充裕之時間檢驗系爭管材之品質，經其現場監工洪茂安四天的檢驗，於
      八十八年四月二十八日簽認無誤傳回上訴人，被上訴人承攬之系爭工程業於同
      年六月七日完工，此段期間均未見被上訴人有任何瑕疵擔保之主張，甚至其公
      司內部之工程部估驗計價單（本院卷第五○頁) 亦無任何保留或增減之記錄，
      系爭工程業主中華電信研究所之驗收記錄（原審卷第三六九至三九四頁）等文
      件，復無任何關於上訴人所提供之管材有瑕疵之記錄。從而，依上揭規定，應
      認被上訴人業已受領系爭貨品，被上訴人主張依合約書第十五條約定及民法第
      三百五十九條規定，解除本件買賣契約，尚嫌乏據。
  ２、兩造於八十七年十一月七日所簽訂設備器材買賣合約書並未特別約定貨品廠牌
      ，雖上訴人於八十七年十月二十六日所製作之報價單，備註欄記載「廠牌：
      Eurapipe」，然上訴人所交付之第一至第三批管材及配件，其中部分依進口報
      單所載，並非「Eurapipe」廠牌，惟業經被上訴人受領並施作使用於系爭工程
      ，可見上訴人主張兩造並未限定貨品之廠牌，其所提報價單僅係供報價之參考
      ，堪予採信。否則，被上訴人豈有受領不符約定廠牌貨品，未加以異議，復一
      再繼續向上訴人訂購之理。其次，前開契約所附採購附加說明書固約定上訴人
      應提出原廠出廠證明及進口報單，惟並未要求上訴人應提出特定日期、特定廠
      牌或特定進口商之原廠出廠證明及進口報單。又，上訴人依約僅需交付符合訂
      單規格、數量、品質之管材，其貨源係上訴人自己進口、向他人購買或庫存新
      料，自非所問。因此，被上訴人抗辯上訴人所交付之原廠出廠證明及進口報單
      ，有部分非Eurapipe廠牌，且部分非上訴人自己進口，又部分進口日期係於八
      十三、八十四年間，即認上訴人提出之進口證明等文件不符約定云云，尚非可
      採。再者，上訴人所交付予被上訴人之出廠證明及進口報單，業由被上訴人交
      予業主中華電信研究所辦理驗收，並經中華電信研究所審查認可，有該研究所
      檢附之「空調設備器材出廠證明及進口證明」（置本院卷外）是以上訴人所交
      付予被上訴人之出廠證明及進口報單等文件並無任何瑕疵之可言。
  ３、況且，被上訴人於八十八年四月二十八日受領系爭管材後，即於同年五月七日
      以ＡＢＳ管材無適當零件搭配，未能達到原始設計功能為由，建請中華建築師
      事務同意變更施工項目，將在監控器材與偵測器材組裝部分改為不銹鋼管材，
      嗣經中華建築師事務所及業主中華電信研究所同意變更施工項目及辦理變更設
      計加減帳，有被上訴人公司八十八年五月七日八八慶堂調工字第○五○○四號
      函、中華建築師事務所函、中華電信研究所八十九年十一月十五日研總營字第
      八九Ａ五一○○一四三號函附原審卷可稽  (原審卷第三五四至三六一頁)，益
      見被上訴人不再使用系爭管材施作，係因其決定變更使用不銹鋼管材，並非被
      上訴人所提供之系爭管材有何規格不符等瑕疵或未能提出出廠及進口證明、保
      固書所致。
四、綜上所述，被上訴人以系爭管材有瑕疵且上訴人未依約提出出廠及進口證明、保
    固書，主張依合約書第十五條約定及民法第三百五十九條規定，解除本件買賣契
    約，非有理由。從而，上訴人依買賣契約請求被上訴人給付系爭管材貨款五十七
    萬九千四百七十元，及自起訴狀繕本送達之翌日即八十九年二月二十五日起至清
    償日止，按週年利率百分之五計算之利息，洵屬正當，應予准許。原審判決駁回
    上訴人之訴，自有未洽；上訴意旨指摘原判決不當，求予廢棄改判，為有理由。
    爰由本院予以廢棄改判，如主文第二項所示。
五、據上論結，本件上訴為有理由，依民事訴訟法第四百五十條、第七十八條，判決
    如主文。
中      華      民      國     九十    年      十      月       三      日
                                   民事第三庭
                                       審判長法  官  張  宗  權
                                             法  官  陳  永  昌
                                             法  官  吳  秀  美
右正本係照原本作成。
不得上訴。
中      華      民      國     九十    年      十      月       五      日
                                             書記官  常  淑  慧


司法院資訊處製作；財團法人民間司法改革基金會備份。
